【裁判字號】    99,易,711
【裁判日期】    990820
【裁判案由】    恐嚇
【裁判全文】
臺灣臺北地方法院刑事判決               99年度易字第711號
公  訴  人  臺灣臺北地方法院檢察署檢察官
被      告  甲○○
選任辯護人  吳孟良律師
上列被告因恐嚇案件，經檢察官提起公訴（98年度偵字第28416
號），本院判決如下：
    主  文
甲○○犯恐嚇危害安全罪，處有期徒刑月，如易科罰金，以新
臺幣壹仟元折算壹日。
    事  實
一、甲○○在係址設臺北市中山區○○○路608號「菩提心養生
    館」之負責人；丁○○則為該店支援之按摩師。於民國97年
    8 月4日晚上11、12時許，甲○○因聽聞丁○○曾在附近由
    乙○○所營同性質之名人按摩店內出言批評其本人，竟心生
    不滿，邀約丁○○至上址店內對質，適逢乙○○行經該店門
    口，甲○○旋要求乙○○入內一同對質，旋基於恐嚇之犯意
    ，出手毆打乙○○（此部分已逾告訴期間，業經檢察官不另
    為不起訴處分），並向丁○○、乙○○恫稱：「以後不得讓
    丁○○到乙○○店內工作，如果再去，會叫人打丁○○」、
    「如果乙○○再叫丁○○過去，還會再打乙○○」等語，以
    此方式恐嚇丁○○、乙○○，致丁○○、乙○○心生畏懼，
    足生危害於安全。
二、案經丁○○、乙○○訴由臺北市政府警察局中山分局報請臺
    灣臺北地方法院檢察署檢察官偵查起訴。
    理  由
一、證據能力：
(一)、按刑事訴訟法第166條以下規定之交互詰問，屬人證調查證
    據程序之一環，與證據能力係指符合法律規定之證據適格，
    亦即得成為證明犯罪事實存否之證據適格，其性質及在證據
    法則之層次並非相同，而被告、辯護人詰問權之行使與否，
    係有權處分，如欲行使，則證人於審判中，應依法定程序到
    庭具結陳述，並接受被告或辯護人等之詰問，其陳述始得作
    為認定被告犯罪事判斷之依據（參照司法院釋字第582號解
    釋），否則如未進行交互詰問之調查證據程序，讓被告或辯
    護人行使詰問權，則該有證據能力之證人陳述，即不得作為
    判斷之依據，惟其原有之證據能力並不因而喪失（最高法院
    97年度台上字第603號判決可資參酌）。證人乙○○、戊○○之上開偵查中所為之陳述，對被告而言，固屬被告以外之
    人於審判外之言詞陳述，然其等於檢察官偵查中所為之陳述
    ，係經檢察官告以拒絕證言權、具結之義務及偽證罪之處罰
    後，再命其朗讀結文並具結後所為之陳述，有上開證人之結
    文在卷可稽。核其製作筆錄過程，並無違法取供述或證明力
    明顯過低之瑕疵，所為陳述蓋係出於供述者之真意，皆具信
    用性，揆諸上開說明，本屬有證據能力之證人陳述。且於本
    院審理時，已依人證調查程序，傳喚戊○○到場，命其立於
    證人之地位經公訴人、被告及辯護人當庭交互詰問，並使被
    告有與之對質及詰問之機會，認已完足為合法調查之證據，
    保障被告之對質詰問權，是縱使被告認上開證人於偵查中向
    檢察官所為之陳述不可採信，然上開證人既於本院審理期日
    到庭經公訴人、被告行交互詰問程序，已無妨害被告防禦權
    之虞。至於證人乙○○部分，被告及其辯護人雖爭執其上開
    偵查陳述之證據能力，然於本院審理期日調查證據完畢開始
    辯論前，審判長問被告及其辯護人最後尚有何證據調查，被
    告及其辯護人始終未曾請求傳訊乙○○到庭加以詰問，且表
    示無其他證據聲請調查，有本院99年7月30日審判筆錄可稽
    ，足認被告及其辯護人已捨棄對該證人之對質詰問權。復經
    本院於上開審判期日，依法定程序逐一提示並告以要旨，由
    被告及其辯護人依法辯論，而完足為合法調查之證據，自得
    採為判決之基礎。綜上，以證人乙○○、戊○○於偵查中檢
    察官訊問時所為之陳述，於偵查中所為陳述作為證據，並無
    任何不當，依刑事訴訟法第159條之1第2項之規定，當具有
    證據能力。
(二)、另按被害人、告訴人為被告以外之人，其等於被告之案件，
    本質上屬於證人以其等為證據方法，應依人證之調查程序，
    傳喚到場命其具結陳述，並接受被告之詰問；證人依法應命
    具結，以擔保證言係據實陳述，若有違具結之規定，未令證
    人於供前或供後具結，其證言即欠缺程序方面之法定要件，
    而難認為係合法之證據資料（最高法院93年度台上字第6578
    號判例、96年度台上字第178號、第537號、第3737號、第38
    69號可資參照）。本件證人丁○○於偵查中所為之陳述，檢
    察官係以告訴人之身分予以訊問，並未依人證之調查程序，
    命其具結陳述，揆諸前開說明，告訴人丁○○上開偵查中所
    為之陳述，無證據能力，不得作本判決認定之基礎。
(四)、至於被告及其辯護人，爭執公訴人所提出證人丁○○、乙○○於警詢時所為陳述之證據能力。本院審酌證人丁○○業經
    到庭作證結果，其於本院審理時所述與警詢中之陳述尚無明
    顯不符；而證人乙○○經合法傳喚，惟未到庭作證，本院自
    無從比較其先前陳述與在本院審理時證述內容是否一致，爰
    依刑事訴訟第159條第1項規定，認上開證人於警詢中所為之
    陳述，無證據能力。
二、訊據被告甲○○固坦承有於上揭時、地，就告訴人丁○○在
    告訴人乙○○店內出言批評一事，與告訴人丁○○、乙○○
    對質之事實，惟矢口否認有何恐嚇犯行，辯稱：當天我是跟
    乙○○吵架，發生爭執，我自己也有受傷，並沒有跟告訴人
    他們說以後不可以到乙○○店內工作等語。辯護人則以：告
    訴人丁○○重聽，幾乎聽不到，不可能聽到被告說話的聲音
    ，本件純係被告與告訴人乙○○間之商業競爭，其等刻意誣
    陷等語。經查：
(一)、本件被告確有於上揭時、地，因不滿告訴人丁○○在告訴人
    乙○○店內出言批評，徒手毆打告訴人乙○○，並向告訴人
    2人表示：「以後不得讓丁○○到乙○○店內工作，如果再
    去，會叫人打丁○○」、「如果乙○○再叫丁○○過去，還
    會再打乙○○」等語之事實，業據證人即告訴人丁○○於本
    院審理時證稱：當天被告打電話給我，要我到店裡，說有事
    情跟我商量，等我到店裏時，他問我為何要在別人面前說她
    的壞話，她說不准我再去乙○○的名人按摩店支援，如果再
    去的話，她會叫人扁我，還毆打乙○○，並跟她說如果乙○○再叫我去，還會再打乙○○，講完之後，才讓我走等語；
    證人即告訴人乙○○於偵查中具結證稱：當天我經過被告開
    的菩提養生館時，被告從店裏跑出來，把我拉進去，然後用
    手掌、拳頭打我，並且很兇的對我說，以後不要讓丁○○去
    我店裡，她說了很多次，等我答應之後，她才讓我走等語明
    確，核與證人戊○○於偵查及本院審理時結證稱：我當天聚
    餐結束經過菩提心養生館，看到丁○○在店內，當時乙○○
    經過該店，被告很生氣地把乙○○拉進去，我就跟著進去店
    內，接著就看到被告打乙○○，丁○○有去護著乙○○，也
    被打，被告打完之後，就跟乙○○、丁○○他們說以後丁○○不能到乙○○的店裏工作等語大致相符。此部分事實，要
    堪認定。
(二)、被告辯稱：當天是跟乙○○發生拉扯，並沒有打乙○○，也
    沒有出言恐嚇等語，並提出診斷證明書為佐。惟被告確有出
    手毆打告訴人乙○○，並向告訴人為上開言語之表示等事實
    ，業經證人丁○○、乙○○、戊○○證述如前。證人丙○○
    於本院審理時雖證稱：我之前叫張松山，97年8月間，有在
    菩提養生館看到被告與告訴人丁○○發生爭吵，當時除了他
    們2人之外，還有1位叫「阿香」的女子，3人在店裡談話，
    我有聽到丁○○有說被告和他丈夫之間的感情事情，被告問
    有無這件事，丁○○說沒有，被告並沒有罵對方或恐嚇對方
    等語，然其復明確證稱：我做完客人之後就走了，被告、告
    訴人丁○○、乙○○有無受傷，我不知道，因為他們是在我
    後面，並沒有看到他們有無在拉扯，而且我做完客人之後，
    就離開等語。顯見被告毆打告訴人乙○○，並向告訴人2人
    表示：「以後不得讓丁○○到乙○○店內工作，如果再去，
    會叫人打丁○○」、「如果乙○○再叫丁○○過去，還會再
    打乙○○」等語之際，證人丙○○即已離開，並未親眼目睹
    事件之經過，其所為之上開證言，尚不足以作為有利被告認
    定之依憑。
(三)、又依通常之社會生活經驗，一般人在陳述其過往經歷之突發
    事件時，由於個人記憶、認知、理解、表達能力等因素，以
    及因事發時間經過日久，以致日後對同一事件之描述，並無
    法一字不漏鉅細靡遺地重複陳述，此乃事理所當然。證人即
    告訴人丁○○、乙○○對於被告當時向其等表示之言詞內容
    究為何，及本件案發之經過細節，所述雖前後略有不同，惟
    其等均已明確證述被告於上揭時、地，毆打告訴人乙○○後
    ，向其等告知：「以後不得讓丁○○到乙○○店內工作」等
    情，核與證人戊○○證述情節相符，堪信屬實。且證人丁○○於本院審理時已明確證稱：被告跟我說如果再到乙○○店
    內工作，會叫人扁我，她對乙○○說如果乙○○再叫我過去
    ，還會再打乙○○等語。是上開證述細節之歧異，並不足以
    影響法院對於本件事實之認定，是尚不得以證人丁○○、乙○○證述前後不一致，即認其等證詞不可採。又被告及其辯
    護人雖以告訴人乙○○與其有商業競爭關係，證人戊○○與
    之亦有過節，其等所述不實等語置辯，惟證人丁○○、乙○○、戊○○偵查、本院審理時所為之陳述，除證人丁○○於
    偵查中所為證述未經具結，無證據能力外，其餘證言均係經
    檢察官、法官告以具結義務及偽證處罰，證人具結後所為，
    而刑法偽證罪之法定刑為7年以下有期徒刑，證人等當無甘
    冒受偽證重罪處罰之風險，而於具結後為虛偽陳述之可能，
    且其等就本案細節部分，所言亦有略不同，要與一般事前勾
    串，證詞完全相同之情形不同，難認其等有誣陷被告之動機
    、目的，其等所言，堪信為真。被告確有於上揭時、地，毆
    打告訴人乙○○，並向告訴人2人表示：「以後不得讓丁○○到乙○○店內工作，如果再去，會叫人打丁○○」、「如
    果乙○○再叫丁○○過去，還會再打乙○○」等語甚明。
(四)、辯護人辯謂：告訴人丁○○重聽，根本無法聽到被告說過什
    麼話，並無因此心生畏懼之可能等語。惟按刑法上所謂恐嚇
    ，祇須行為人以足以使人心生畏怖之情事告知他人即為已足
    ，其通知危害之方法並無限制，凡一切以直接之言語、舉動
    ，或其他足使被害人理解其意義之方法或暗示其如不從將加
    危害，而使被害人心生畏怖者，均應包括在內。而該言語或
    舉動是否足以使他人生畏怖心，應依社會一般觀念衡量之，
    如行為人之言語、舉動，依社會一般觀念，均認係惡害之通
    知，而足以使人生畏怖心時，即可認屬恐嚇（最高法院22年
    度上字第1310號判例意旨、73年度台上字第1933號判決意旨
    、84年度台上字第813號判決意旨參照）。查被告係先毆打
    告訴人乙○○後，始向告訴人等恫稱：「以後不得讓丁○○
    到乙○○店內工作，如果再去，會叫人打丁○○」、「如果
    乙○○再叫丁○○過去，還會再打乙○○」之言詞，衡諸社
    會一般觀念，此種言詞及毆打人之舉動，已足令一般人感覺
    生命、身體之安全受威脅，其行為於客觀上已可認屬惡害之
    通知，並達足使人心生畏怖之程度。又告訴人固確有因罹有
    耳疾而影響其聽力，惟其於本院審理時復陳稱：我帶助聽器
    還是可以聽到等語，已難認其完全喪失聽覺。且依當時情形
    ，被告係在情緒憤怒之情形下，將告訴人乙○○拉入店內，
    並加以毆打後，向告訴人2人告以上開言詞，縱令告訴人丁○○一時未能明確聽清楚被告上開言詞內容，惟其亦可從被
    告之情緒、行為，理解其如不從，被告將加以危害，況其於
    本院審理時亦明確證稱：當時有聽到被告說叫我以後不可以
    再到乙○○店內工作，如果再去，會叫人打丁○○等語，是
    尚難僅因證人丁○○之聽力受損，即認其所述不足採。參以
    ，告訴人丁○○於當時確有心生恐懼之感，而於相當時間內
    ，未曾再至告訴人乙○○經營之按摩店支援，亦為證人丁○○證述在卷，是被告應成立恐嚇犯行。
(五)、綜上所述，本件事證明確，被告所為恐嚇犯行，已堪認定，
    應依法論科。
三、核被告所為，係犯刑法第305條之恐嚇危害安全罪。被告以
    一行為，同時恐嚇告訴人丁○○、乙○○，顯係一行為，觸
    犯同一罪名，侵害數法益，為想像競合犯，應依刑法第55條
    之規定，從一重處斷。爰審酌被告不思以理性方式解決問題
    ，僅因懷疑告訴人丁○○曾在外出言批評，即以言詞、毆打
    方式，恐嚇告訴人丁○○、乙○○，使其等心生畏懼，且犯
    後復否認犯行，所為實不足取，惟考量其於本案犯行前，並
    無因犯其他刑事案件，經法院判處有罪之情事，有臺灣高等
    法院被告前案紀錄表可佐，本件諒係因一時氣憤下所為，且
    亦無為其他加害行為，復審酌其犯罪動機、目的、手段等一
    切情狀，認量處如主文所示之刑，並諭知易科罰金之折算標
    準，應已足收儆懲之效。
四、公訴意旨另以：被告後於98年2月間某日，甲○○發現丁○○在乙○○處工作，乃以電話要丁○○不可以走，致丁○○
    心生畏懼而不敢離去，因認被告此部分所為，亦涉犯刑法第
    305條之恐嚇危害安全罪嫌等語。按犯罪事實應依證據認定
    之，無證據不得認定其犯罪事實，刑事訴訟法第154條第2項
    定有明文。又刑法第305條之恐嚇危害安全罪，以加害生命
    、身體、自由、名譽、財產之事，恐嚇他人致生危害於安全
    ，為其構成要件，如所為不致使人生畏怖之心，即難以該罪
    相繩。而證人丁○○於本院審理時證稱：98年2月間某日，
    被告在菩提養生館店裡看到我，我是在那邊休息，她就打電
    話過來，跟我說：「不是已經跟我說過，不要再去那裡休息
    嗎？」，她叫我在那邊等，她要找人來，可是我後來她到別
    的店去做事，所以沒有在那裡等她等語，顯見丁○○於與被
    告為上開通話內容後，並無因此心生畏懼之情甚明。雖被告
    曾於97年8月4日，在前開地點，毆打告訴人乙○○，並向告
    訴人2人表示：「以後不得讓丁○○到乙○○店內工作，如
    果再去，會叫人打丁○○」、「如果乙○○再叫丁○○過去
    ，還會再打乙○○」等語，致告訴人心生畏懼，業如前述，
    惟與被告電話告知上開言詞之時間已相隔近半年，實難認二
    者間有何關連性。從而，被告在電話中，向告訴人丁○○告
    以：「不可以走，留在那邊，找人過去」之言詞，既未使告
    訴人丁○○心生畏懼，則被告之行為顯然與恐嚇罪之構成要
    件不符，自難以該罪相繩。綜上，被告此部分行為，既與恐
    嚇罪之構成要件不符，又無其他積極證據足茲證明被告有何
    公訴人所指之恐嚇曾惠君之犯行，此部分犯罪要屬不能證明
    ，揆諸前開說明，自應就此部分為被告無罪之認定。惟此部
    分如成立犯罪犯罪，與被告前開經本院論罪科刑部分之犯行
    間，因公訴人認係有接續犯之實質上一罪關係，爰不另為無
    罪之諭知。
據上論斷，應依刑事訴訟法第299條第1項前段，刑法第305條、
第55條、第41條第1項前段，刑法施行法第1條之1，判決如主文
。
本案經檢察官郭騰月到庭執行職務。
中    華    民    國    99    年    8     月    20    日
                  刑事第十四庭  法  官  李殷君
以上正本證明與原本無異。
如不服本判決應於收受送達後10日內向本院提出上訴書狀，並應
敘述具體理由；其未敘述上訴理由者，應於上訴期間屆滿後20日
內向本院補提理由書（均須按他造當事人之人數附繕）「切勿逕
送上級法院」。
                                書記官  殷玉芬
中    華    民    國    99    年    8     月    24    日
附錄本判決論罪科刑法條全文：
中華民國刑法第305條
以加害生命、身體、自由、名譽、財產之事，恐嚇他人致生危害
於安全者，處2年以下有期徒刑、拘役或3百元以下罰金。

司法院資訊處製作；財團法人民間司法改革基金會備份。
